臺灣高雄地方法院刑事判決　　　　　　　　　　　　九十二年度簡上字第五九八號
　　上　訴　人　戊○○○
　　即　被　告
右列上訴人因傷害案件，不服本院高雄簡易庭九十二年度簡字第二九一二號中華民國
九十二年七月二十九日第一審判決（聲請簡易判決處刑案號：九十二年度偵字第一０
四四二號、第一二二０四號）提起上訴，本院合議庭認不得以簡易判決處刑，改依通
常程序為第一審之審判，判決如左：
    主  文
原判決撤銷。
戊○○○無罪。
    理  由
一、聲請簡易判決處刑意旨略以：上訴人即被告戊○○○係告訴人乙○○、丙○○（
    二人並同時為被告，經檢察官同案聲請簡易判決處刑，業經判決確定，丙○○於
    案發後已改名為溫勇明，以下仍稱丙○○）及丁○○（另為不起訴處分）之雇主
    。緣被告戊○○○因其簽發給告訴三人薪資之付款銀行為華南商業銀行高雄博愛
    分行，面額新台幣十萬二百九十元，支票號碼ＪＣ0000000，發票日九十
    二年五月五日之支票票款，於發票日屆至經提示付款而遭退票，告訴人三人遂與
    被告相約於民國九十二年五月十二日廿二時四十分，在被告位於高雄市○○區○○街三六二號之住處商討償還欠款事宜，言談中雙方發生口角爭執，告訴人乙○○基於毀損之犯意，竟將桌上之茶壺二只擲向地面，致令其不堪用，足以生損害
    於被告，被告見狀遂衝向告訴人乙○○，二人於是互相拉扯，後被告擺脫拉扯跑
    出屋外，告訴人乙○○兄弟隨之追趕在後，被告竟基於傷害之故意以從地上所撿
    拾之木棍一支，朝向追趕在前之告訴人丙○○頭部毆打，告訴人丙○○見狀遂以
    雙手護住頭部，因而致其受有左手小指指骨骨折、右手挫傷等傷害，告訴人乙○○見狀遂至其停放於路旁之自小客車內拿出其工作用之木棍二支，一支拿給告訴
    人丙○○，一支自己留用，三人進而以木棍互毆，致被告受有頭部外傷、右橈骨
    骨折、軀幹肢體多數鈍傷及右手肘鷹嘴突骨折之傷害，而告訴人丙○○亦受有左
    手小指指骨骨折及右手挫傷之傷害，告訴人乙○○則受有右手肘挫傷之傷害，其
    間告訴人丁○○在一旁勸架，亦遭被告以木棍打中，致其受有下巴撕裂傷、左大
    腿挫傷等傷害，因認被告涉有刑法第二百七十七條第一項之普通傷害罪嫌等語。
二、按犯罪事實應依證據認定之，無證據不得推定其犯罪事實；又不能證明被告犯罪
    者，應諭知無罪之判決；此刑事訴訟法第一百五十四條第二項及第三百零一條第
    一項分別定有明文。次按刑事訴訟法上所謂認定犯罪事實之證據，係指足以認定
    被告確有犯罪行為之積極證據而言，如未能發現相當證據或證據不足以證明，自
    不能以推測或擬制之方法，以為裁判基礎，最高法院二十九年上字第三一五號
    及四十年台上字第八六號分別著有判例可資參照。又認定不利於被告之事實，須
    依積極證據，茍積極證據不足為不利被告之認定時，即應為有利於被告之認定，
    更不必有何有利之證據，最高法院三十年上字第八一六號著有判例可資參照。而
    所謂認定犯罪事實所憑之證據，雖不以直接證據為限，間接證據亦包括在內，然
    而無論直接證據或間接證據，其為訴訟上之證明，須於通常一般之人均不致有所
    懷疑，而得確信其為真實之程度者，始得據為有罪之認定，倘其證明尚未達到此
    一程度，而有合理之懷疑存在而無從使事實審法院得有罪之確信時，即應由法院
    為諭知被告無罪之判決；亦即若證據資料在經驗科學上或論理法則上尚有對被告
    較為有利之存疑，而無從依其他客觀方法排除此項合理之可疑，即不得以此資料
    作為斷罪之基礎；且刑事訴訟制度受「倘有懷疑，即從被告之利益為解釋」、「
    被告應被推定為無罪」之原則所支配，故得為訴訟上之證明者，無論為直接或間
    接證據，須客觀上於一般人均不致有所懷疑而達於確信之程度者，始可據為有罪
    之認定，倘其證明尚未達於「確信」之程度，而有合理可疑存在時，即難據以為
    被告不利認定，換言之，在法律判斷上，即不能為被告有罪之認定。
三、訊之被告戊○○○堅決否認有何傷害告訴人乙○○、丙○○、丁○○之犯行，辯
    稱案發當天係告訴人三人至伊家中商談債務之事，告訴人丙○○先拍桌，並以桌
    上茶具攻擊伊頭部，又叫告訴人丁○○至車上拿木棍，告訴人乙○○亦自旁向伊
    圍攻，伊因怕危及樓上之妻子，乃跑出屋外約三百公尺，被告訴人丙○○持木棍
    追到，伊以手握住其木棍，就被自後趕來之告訴人乙○○持木棍擊中後腦而不支
    倒地，告訴人乙○○、丙○○仍繼續對伊毆打，直至有警員到場處理始停止，伊
    並未持木棍毆打告訴人三人等語。經查，本件聲請簡易判決意旨認被告涉有傷害
    之犯行，無非以告訴人三人之指訴及其等所提受傷之診斷證明書為其論據；惟查
    ，（一）告訴人之告訴，係以使被告受刑事訴追為目的，是其陳述是否與事實相
    符，仍應調查其他證據以資審認，其陳述如無瑕疵且就他方面調查又與事實相符
    ，固足採為科刑之基礎，倘其陳述尚有瑕疵，在未究明前，遽採為論罪科刑之根
    據，難謂適法（最高法院五十二年台上字第一三○○號、六十一年度台上字第三
    ○九九號判例可供參照），本件告訴人三人於警訊及偵查中均指訴有遭被告以木
    棍毆打，惟核之告訴人三人之傷害情形，告訴人乙○○係「病狀：右手肘疼痛，
    診斷：右手肘挫傷」，告訴人丙○○係「病狀：雙手疼痛，診斷：左手小指指骨
    骨折及右手挫傷」，丁○○係「下巴撕裂傷及左大腿挫傷」，此有其三人之診斷
    證明書各一紙附卷可憑，其中告訴人乙○○及丙○○二人之傷勢尚屬輕微，與其
    二人所稱遭木棍毆打之情形有別，復參之告訴人乙○○、丙○○於案發後經警施
    予酒測結果，每公升吐氣所含酒精濃度分別為０。六五及０．五二毫克，有警方
    所制之酒測單二紙附卷可稽，又告訴人乙○○、丙○○所陳述之查獲情形與證人
    即到場處理之警員甲○○證述之經過大不相同，顯見其二人案發當時已因飲酒而
    致意識不清，則其二人上開所受之傷害，亦有可能係因其二人持木棍毆打被告時
    互為對方之木棍所碰觸而造成，且其二人在此情形下對於案發詳細經過是否能清
    楚記憶，及被告之動作究係主動出手毆打其二人或僅係被動防衛是否能加以判別
    ，均有可議之處；（二）證人即告訴人丁○○於本院審理中亦證述稱，當時其上
    前勸架，他們（指被告與告訴人乙○○及丙○○）不聽繼續打，其就被被告打到
    等語（見本院九十三年五月七日審判筆錄），依其供述當時係三人持木棍互毆之
    情況，其在混亂中上前勸架，是否能確定係被何人打中不無疑問，且縱認其所述
    屬實，則被告究係故意毆打告訴人丁○○，抑或係在混戰中不慎打中告訴人丁○○，亦有值得商榷之處；（三）本件證人即案發時到場處理之警員甲○○於偵查
    中及本院審理中均證述稱，案發時其到場處理，只見告訴人乙○○、丙○○各持
    木棍一根對於被告加以毆打，被告全身流血，躺在地上，且未見被告持有木棍，
    現場亦未見有第三根木棍等語（分別見九十二年度偵字一０四四二號卷九十二年
    五月二十八日詢問筆錄及本院九十三年二月六日審判筆錄）；綜上所述，告訴人
    所指訴遭被告持木棍毆打一節尚難認定，被告所辯案發時其並未毆打告訴人三人
    應可採信。此外復查無其他積極證據，足認被告有何傷害告訴人三人之犯行，核
    之上開法條及判例之意旨，本件自應認被告之犯罪尚屬不能證明。原審未詳審酌
    及此，遽為被告有罪科刑之判決，尚有未洽；被告上訴意旨否認犯罪，指摘原判
    決不當，為有理由，自應予以撤銷改判，另為諭知被告無罪之判決。
四、按檢察官聲請以簡易判決處刑之案件，經法院認為有第四百五十一條之一第四項
    但書之情形者，應適用通常訴訟程序審判之，刑事訴訟法第四百五十二條定有明
    文；且對於簡易判決之上訴，準用刑訴法第三編第一章及第二章之規定，管轄第
    二審之地方法院合議庭受理簡易判決上訴案件，應依通常程序審理，其認案件有
    刑訴法第四百五十二條之情形者，應撤銷原判決，逕依通常程序為第一審判決，
    法院辦理刑事訴訟簡易程序案件應行注意事項第十四項亦有規定。本件檢察官就
    被告涉嫌傷害之犯行聲請簡易判決處刑，經本院審理後，認本件應為無罪之諭知
    ，已如前述，致有刑事訴訟法第四百五十一條之一第四項但書第三款之情形，依
    前揭規定，應由本院合議庭逕依通常程序審理後，自為第一審判決，附此敘明。
據上論斷，應依刑事訴訟法第四百五十五條之一第一項、第三項、第三百六十九條第
一項前段、第三百六十四條、第三百零一條第一項、第三百七十一條，判決如主文。
中      華      民      國      九十三      年    五    月    二十一    日
                                  臺灣高雄地方法院刑事第十四庭
                                      審判長法  官   李淑惠
                                            法  官   呂憲雄
                                            法  官   林俊寬
右正本證明與原本無異。
如不服本判決，應於判決送達後十日內，向本院提出上訴狀。
                                            書記官   蔡淑貞
中      華      民      國      九十三      年    五    月    二十一    日
